【裁判字號】    98,上訴,810
【裁判日期】    980807
【裁判案由】    強盜等
【裁判全文】
臺灣高等法院高雄分院刑事判決         98年度上訴字第810號
上  訴  人  臺灣高雄地方法院檢察署檢察官
上  訴  人
即  被  告  甲○○
選任辯護人  陳豐裕律師
上  訴  人
即  被  告  戊○○
                    （現於臺灣高雄戒治所戒治中）
選任辯護人  蘇俊誠律師
被      告  丁○○
                    （現另案於臺灣屏東監獄執行中）
            乙○○
前二人共同
義務辯護人  黃正男律師
上列上訴人因被告等強盜等案件，不服臺灣高雄地方法院97年度
訴字第1433號中華民國98年3 月10日第一審判決（起訴案號：臺
灣高雄地方法院檢察署97年度偵字第13274 、13275 、14884 、
20000 、23309 號，97年度偵緝字第1883號；移送併辦案號：同
署97年度偵字第27422 號），提起上訴，本院判決如下：
     主  文
原判決撤銷。
甲○○共同犯攜帶兇器強盜罪，處有期徒刑捌年。扣案玩具手槍
壹把、西瓜刀壹支、膠帶壹捲、童軍繩肆條及毛巾壹條，均沒收
。
戊○○共同犯攜帶兇器強盜罪，累犯，處有期徒刑捌年肆月。扣
案玩具手槍壹把、西瓜刀壹支、膠帶壹捲、童軍繩肆條及毛巾壹
條，均沒收。
丁○○共同犯剝奪他人行動自由罪，累犯，處有期徒刑壹年肆月
；扣案玩具手槍壹把、西瓜刀壹支、膠帶壹捲、童軍繩肆條及毛
巾壹條，均沒收。又犯攜帶兇器竊盜罪，累犯，處有期徒刑柒月
。應執行有期徒刑壹年玖月；扣案玩具手槍壹把、西瓜刀壹支、
膠帶壹捲、童軍繩肆條及毛巾壹條，均沒收。
乙○○共同犯剝奪他人行動自由罪，累犯，處有期徒刑壹年肆月
；扣案玩具手槍壹把、西瓜刀壹支、膠帶壹捲、童軍繩肆條及毛
巾壹條，均沒收。
     事  實
一、戊○○前於民國90年間，因違反動產擔保交易法案件，經臺
    灣臺南地方法院於90年11月13日以90年度營簡字第271 判處
    有期徒刑4 月確定；復因違反槍砲彈藥管制條例案件，經最
    高法院於91年1 月24日以91年度臺上字第386 號判處有期徒
    刑1 年5 月，併科罰金新臺幣（下同）10萬元確定；再於同
    年間，又因違反槍砲彈藥刀械管制條例案件，經臺灣臺南地
    方法院於91年4 月9 日判處有期徒刑3 年，併科罰金5 萬元
    （該案件戊○○雖提起上訴，然嗣撤回上訴而告確定）。前
    開3 罪經定應執行刑為有期徒刑4 年6 月，併科罰金14萬元
    確定。經入監服刑，於94年8 月18日因縮短刑期假釋出監，
    並交付保護管束，96年3 月14日保護管束期滿未經撤銷假釋
    ，視為執行完畢。
二、丁○○前因竊盜案件，經臺灣高雄地方院於93年10月22日以
    93年度易字第1171號判處有期徒刑1 年確定；復因公共危險
    案件，經臺灣高雄地方院於94年4 月14日以94年度交簡字第
    762 號判處有期徒刑6 月確定。二者經定應執行刑為有期徒
    刑1 年5 月確定，於95年2 月21日縮短刑期執行完畢。
三、乙○○前因竊盜案件，經臺灣高雄地方法院於94年5 月27日
    以93年度簡上字第169 號判處有期徒刑1 年10月確定；復因
    違反毒品危害防制條例案件，經臺灣高雄地方法院於94年3
    月25日以93年度訴字第2182號判處有期徒刑1 年確定。前開
    2 罪經定應執行刑為有期徒刑2 年8 月確定，於96年4 月16
    日縮短刑期假釋出獄，並付保護管束，嗣經撤銷假釋，原應
    再執行有期徒刑2 月又14日，惟因前開所犯違反毒品危害防
    制條例罪所受宣告刑減為有期徒刑6 月後，與不應減刑之竊
    盜罪部分，定應執行刑為有期徒刑2 年2 月確定，而無需再
    執行前開所餘有期徒刑2 月又14日，因而執行完畢。
四、甲○○（綽號「阿林仔」、「林仔」）與戊○○原係舊識，
    渠2 人經由不詳管道知悉丙○○有於凌晨時分駕車送貨之需
    要，竟共同基於意圖為自己不法所有之強盜犯意聯絡，事先
    於97年5 月5 日前之某日，由甲○○偕同戊○○至國道1 號
    中山高速公路岡山交流道附近之高雄縣燕巢鄉統一精工加油
    站，查知丙○○所駕駛之車牌號碼W-376 號曳引車（車頭）
    ，及所連結之車牌號碼YE-75 號板臺車（下合稱聯結車）平
    日停放位置及載運貨物必經路線，並商妥如何強盜丙○○車
    上所載貨物之手法。甲○○復於97年5 月5 日前之某日，先
    帶同戊○○前往己○○（業於98年6 月13日死亡，己○○被
    訴寄藏贓物部分，由原審另行審結）所有，位於臺南市○區
    ○○路925 巷228 號之1 旁之鐵皮工廠，原擬介紹戊○○與
    己○○認識，並探詢出售廢鐵事宜，惟未遇己○○。甲○○
    、戊○○商妥強盜丙○○之計劃後，即由戊○○於97年5 月
    4 日晚間6 、7 時許，以「欲強押其友人甲○○之妻之姦夫
    ，以供甲○○指認」為由，邀約其表弟乙○○同行；復以有
    人積欠伊新臺幣（下同）100 餘萬元為由，邀約其弟丁○○
    同往討債押人。乃乙○○、丁○○等2 人因誤信戊○○之言
    ，遂與戊○○基於妨害自由之犯意聯絡，於97年5 月5 日凌
    晨2 時30分許，由丁○○駕駛其所有之車牌號碼PY-6795 號
    自用小客車搭載戊○○與乙○○，在統一精工加油站附近尋
    覓丙○○及其所駕駛之前揭聯結車，適丙○○駕駛該聯結車
    搭載春雨工廠股份有限公司（下稱春雨公司）所有之中鋼合
    金圓條直棒（寬38公釐，長6 公尺者共8 綑；寬42公釐，長
    6 公尺者共8 綑。總重為29.69 公噸，市價計約116 萬1,56
    7 元）經過，經戊○○指認無訛後，即指示丁○○駕車尾隨
    在後，於同日凌晨3 時許，行經國道1 號中山高速公路北上
    333.7 公里處即臺南縣仁德戰備跑道路段時，由丁○○在其
    所駕駛之小客車車頂裝置紅色警示燈後，駛近丙○○駕駛之
    聯結車，並由戊○○手持警用交通指揮棒指揮丙○○靠邊停
    車，丙○○誤認係警察攔檢，遂依指示停駛路旁。嗣戊○○
    即持客觀上足對人之生命、身體構成威脅，可供兇器使用之
    玩具手槍1 把，命令丙○○下車，再由乙○○持客觀上可為
    兇器使用之西瓜刀1 支，喝令丙○○不准動。渠2 人再共同
    持童軍繩將丙○○雙手綁住，以毛巾矇住丙○○雙眼再以白
    色膠帶固定，以此強暴方式至使丙○○不能抗拒後，而強盜
    丙○○車上之鋼材得手。戊○○旋撥打手機向甲○○告知已
    制服丙○○及取得聯結車上所載運之鋼材。甲○○隨即指示
    戊○○，請丁○○、乙○○駕駛前開小客車搭載丙○○在高
    速公路上持續行駛，以此方式剝奪丙○○之行動自由，並指
    示戊○○駕駛該聯結車由仁德交流道下高速公路開往位於臺
    南市省道臺1 線上之空軍醫院附近之臺糖量販店，2 人會合
    後，甲○○即駕駛某車牌號碼不詳之廂型車，帶領戊○○將
    聯結車開往前開己○○之鐵皮工廠，於同日清晨4 時許，甲○○與戊○○到達該鐵皮工廠時，因戊○○不擅駕駛聯結車
    ，致該車碰撞鐵工廠圍籬及疑似故障無法起駛，且戊○○與
    甲○○欲操作鐵皮工廠內之起重機（俗稱天車）吊卸聯結車
    上之鋼材時，亦因不熟悉操作方法，導致該起重機受損，適
    己○○發覺有異，到場察看，戊○○隨即上前表示欲將聯結
    車上所載運之鋼材出售，己○○雖未答應買受，惟同意代為
    寄藏該批鋼材。嗣戊○○欲找丙○○及略懂汽車修護之乙○○到場查看該聯結車故障情形，乃撥打行動電話指示丁○○
    駕車至高雄縣路竹交流道（又稱阿蓮交流道）與其會合，並
    請甲○○駕駛前揭廂型車搭載其至該處。而丁○○駕駛前開
    小客車搭載乙○○、丙○○行駛於高速公路時，因現款不足
    無力繳付過路費，竟另單獨起意圖為自己不法所有之竊盜犯
    意，利用當時丙○○雙眼遭矇而不知外界情事之情形，竊取
    丙○○皮包內所有之現金1,000 元，用以支付高速公路過路
    費。嗣待戊○○與丁○○等人會合後，即由甲○○駕駛前開
    廂型車在前帶領，戊○○乘坐丁○○駕駛之前開小客車隨行
    ，與乙○○及丙○○一起前往上揭鐵皮工廠。一行人到達後
    ，丙○○（斯時身體及行動自由仍受拘束）聽取戊○○描述
    車輛故障情形，表示不會修理，遂未進入鐵皮工廠內，而與
    丁○○留在小客車上等候，甲○○、戊○○與乙○○則進入
    鐵工廠察看聯結車損壞情形。乙○○試車後，表示其亦無能
    力修復該車，適己○○委請之不知情之工人蔡振南前來修復
    天車，即由己○○操作天車，由乙○○在聯結車上鉤掛鋼材
    ，而將該批鋼材吊卸至鐵皮工廠地面放置，待全部鋼材搬運
    完畢，甲○○即向己○○表示戊○○即其介紹之出售者，並
    向己○○陳稱委請其幫忙出售該批鋼材，約定改日再來收款
    等語，旋各自駕車離開。同日上午7 時22分許，丁○○再駕
    駛前開小客車搭載戊○○、乙○○及丙○○（是時身體及行
    動自由仍受限制），前往設於高雄縣大社鄉○○村○○路98
    號之假期汽車旅館205 室，將丙○○拘禁於該處，由丁○○
    留下看守，戊○○與乙○○則依甲○○指示，外出處理聯結
    車修復事宜，嗣於同日下午2 時30分許，丙○○趁丁○○熟
    睡疏於看守之機會，撥打房間內電話報警，警方獲報後當場
    逮獲丁○○，並扣得戊○○所有之前揭玩具手槍1 把、西瓜
    刀1 支、膠帶1 捲、童軍繩4 條及毛巾1 條。惟己○○因不
    知本案已為警查獲，仍於97年5 月6 日中午12時許，經徵得
    不知情之東隆造漆螺絲股份有限公司（下稱東隆公司）負責
    人賴欽麃（所涉收受贓物部分，業經臺灣高雄地方法院檢察
    署檢察官以97年度偵字第13275 、20000 號為不起訴處分確
    定）同意出借場地，遂轉將受寄藏放之上開鋼材藏置在東隆
    公司位於臺南縣永康市○○路261 巷12號之工廠內，嗣經丁○○帶同警方前往己○○前開鐵皮工廠指認，再經己○○配
    合調查，始為警分別尋獲上開鋼材及聯結車，並進而循線查
    悉全情。
五、案經丙○○、春雨公司訴由高雄縣政府警察局仁武分局報請
    臺灣高雄地方法院檢察署檢察官偵查起訴。
    理  由
壹、證據能力方面：
    按傳聞法則之重要理論依據，在於傳聞證據未經當事人之反
    對詰問予以核實，乃予排斥，惟若當事人已放棄對原供述人
    之反對詰問權，於法院審判時表明同意該等傳聞證據可作為
    證據，基於證據資料愈豐富，愈有助於真實發現之理念，並
    貫徹刑事訴訟法修法加重當事人進行主義之精神，確認當事
    人對於證據能力有處分權之制度，傳聞證據經當事人同意作
    為證據，法院認為適當者，亦得為證據。本件檢察官、上訴
    人即被告（下稱被告）甲○○、戊○○、丁○○、乙○○及
    渠等之辯護人，於本院準備程序時已表示對於全案卷證所存
    證據均同意有證據能力（見本院卷第94至98頁），本院復斟
    酌該等證據並非非法取得，亦無證明力明顯過低之情形，以
    之作為證據，應屬適當，是依刑事訴訟法第159 條之5 第1
    項規定，應認該等證據均得採為證據。
貳、實體方面：
一、被告乙○○於本院審理時固未到庭，惟據其於準備程序時坦
    承有上開妨害被害人丙○○行動自由之犯行。被告戊○○、
    丁○○固亦坦承有上開妨害丙○○行動自由之事實，惟被告
    戊○○否認有強盜丙○○載運之春雨公司所有之鋼材之犯行
    ，辯稱：伊只是依照甲○○的指示強押丙○○，以供甲○○
    指認是否係其妻之姦夫，至於丙○○載運的鋼材下落如何，
    伊並不知道，伊並沒有強盜該批鋼材等語；被告丁○○亦否
    認有竊盜丙○○所有之現金1,000 元之犯行，辯稱：伊在所
    駕駛的汽車後座撿到1 個皮包，當時伊有問丙○○，該皮包
    是不是他的，丙○○說不是，伊誤以為皮包是戊○○的，所
    以才從裡面拿出1,000 元付過路費等語。而被告甲○○則矢
    口否認有何妨害丙○○自由，並強盜丙○○載運之鋼材之犯
    行，辯稱：伊從未以丙○○可能與其妻有染為由，要求戊○○強押丙○○供其指認，亦未要戊○○強盜丙○○載運的鋼
    材，伊根本不知戊○○那批貨的來源等語。經查：
  (一)被告戊○○、丁○○、乙○○3 人，於97年5 月5 日凌晨2
    時30分許，由丁○○駕駛車牌號碼PY-6795 號自用小客車搭
    載戊○○與乙○○，尾隨被害人丙○○所駕駛之前開聯結車
    駛至國道1 號中山高速公路，而於同日凌晨3 時許，在北上
    333.7 公里處即臺南縣仁德戰備跑道路段時，由丁○○在其
    所駕駛之小客車車頂裝置紅色警示燈後，駛近丙○○駕駛之
    聯結車，並由戊○○手持警用交通指揮棒指揮丙○○靠邊停
    車後，即由戊○○即持玩具手槍，命令丙○○下車，再由乙○○持西瓜刀，喝令丙○○不准動。渠2 人再共同持童軍繩
    將丙○○雙手綁住，以毛巾矇住丙○○雙眼再以白色膠帶固
    定。嗣即由丁○○駕車搭載乙○○、丙○○於高速公路上持
    續行駛，而由戊○○獨自駛走丙○○之聯結車。之後，被告
    戊○○、丁○○、陳信宏又將丙○○帶至己○○所有之位於
    臺南市○區○○路925 巷228 號之1 旁之鐵皮工廠，復再將
    丙○○帶至設於高雄縣大社鄉○○村○○路98號之假期汽車
    旅館205 室，將丙○○拘禁於該處等情，業經被告戊○○、
    丁○○、陳信宏坦認在卷（見本院卷第92至93頁、第180 頁
    ），核與證人即被害人丙○○於警詢、偵查中證述遭被告戊○○、丁○○、乙○○3 人妨害自由情節，大致相符（見警
    卷第33至37頁、第39至41頁，97年度偵字第13274 號卷，下
    稱13274 號卷，第27至28頁）。參以被害人丙○○趁被告丁○○熟睡疏於看守之機會，撥打房間內電話報警到場後，經
    警在丙○○遭拘禁之假期汽車旅館205 室採集相關人員之指
    紋及物證送驗結果，其中部分指紋（即編號1-3 、5 、14）
    與被告丁○○之左拇指、左中指指紋相符；而採自該房內之
    吸管（編號9 、26）、西瓜刀刀柄（編號15）、竹筷（編號
    28-1）、煙蒂（編號20）等物上之DNA 亦分別與被告丁○○
    或被害人丙○○之DNA-STR 型別相符，各有內政部警政署刑
    事警察局97年5 月22日刑紋字第0970073306號鑑驗書，及97
    年6 月19日刑醫字第0970072479號鑑驗書在卷可稽（見97年
    度偵字第20000 號卷，下稱20000 號卷，第17至18頁、第15
    至16頁）。此外，復有扣案之玩具手槍1 把、西瓜刀1 支，
    膠帶1 捲、童軍繩4 條、毛巾1 條等物足資佐證，是堪認被
    告戊○○、丁○○、乙○○上開自白，核與事實相符，自堪
    採信。
  (二)又丙○○於遭被告戊○○、丁○○、乙○○等人於中山高速
    公路攔車時，其所駕駛之聯結車上載有春雨公司所有之中鋼
    合金圓條直棒（寬38公釐，長6 公尺者共8 綑；寬42公釐，
    長6 公尺者共8 綑。計總重為29.69 公噸，市價計約116 萬
    1,567 元）等鋼材之情，為被告4 人所不爭執（見本院卷第
    98至99頁），復經證人丙○○、證人即春雨公司業務員陳錕
    鈺、蔡清輝證陳在卷（分別見警卷第40頁、第46至47頁、13
    275 號卷第92至93頁、警卷第44至45頁），並有春雨公司鋼
    材（銷售）裝貨明細單、品質證明書影本、鋼鐵型號證明鐵
    牌影本等件，在卷足資佐證（依次見13275 號卷第95頁、第
    102 頁、第96至97頁），故此部分之事實，亦堪認定。
  (三)被告甲○○、戊○○雖否認有強盜丙○○之犯行，被告甲○○復否認有與被告戊○○合謀強押丙○○之行為，並分執上
    開情詞為辯，然本院審酌下列各情，爰認被告甲○○、戊○○就此等部分之犯行，確有犯意聯絡及行為分擔：
  1.據被告戊○○供稱：伊於押得丙○○後，即以所持用之門號
    0000000000號行動電話撥打甲○○所持用之門號0000000000
    號行動電話聯繫，並依甲○○之指示，由伊1 人將聯結車駛
    至臺南市臺1 線空軍醫院附近之臺糖量販店碰面，碰面後由
    甲○○駕駛廂型車，帶領伊駕駛該聯結車至己○○之鐵工廠
    ，之後再由甲○○駕車搭載伊至路竹交流道，與丁○○、乙○○等人會合等語（見97年度偵緝字第1883號卷，下稱1883
    號卷，第42至43頁）。核與被告甲○○於原審供稱：97年5
    月5 日凌晨3 點多我接獲戊○○行動電話，約在臺南市空軍
    醫院（即臺糖量販店附近）附近會合，之後我並自己○○的
    鐵工廠搭載戊○○至阿蓮交流道（即路竹交流道）等語（見
    原審卷第229 至231 頁），而就渠2 人如何同至己○○鐵皮
    工廠，及之後被告戊○○如何至路竹交流道與被告丁○○、
    陳信宏會合，所述相符。又本件案發時，被告甲○○、戊○○確分別使用門號0000000000、0000000000號行動電話，為
    其等所自承（見原審卷第376 頁、第360 頁），而被告戊○○所持用之門號0000000000號行動電話，於97年5 月5 日凌
    晨3 時7 分19秒，確曾撥打被告甲○○所使用之門號000000
    0000號行動電話，亦有通聯調閱查詢單2 份附卷可稽（見13
    274 號卷第56至57頁；97年度偵字第23309 號卷，下稱2330
    9 號卷，第25頁）。是被告戊○○與丁○○、乙○○強押丙○○得逞後，被告戊○○旋以行動電話與甲○○聯繫，並獨
    自1 人將載有大批鋼材之聯結車駛至臺糖量販店附近與被告
    甲○○碰面，再由被告甲○○駕車帶領至己○○之鐵皮工廠
    ，嗣再由甲○○駕車搭載戊○○至路竹交流道，與丁○○、
    乙○○等人會合之事實，足可認定。
  2.證人即原同案被告己○○於原審證稱：我之前雖不認識甲○○，但案發前2 、3 天，甲○○曾至我的鐵工廠，詢問我要
    不要買廢鐵等語（見原審卷第222 頁）。而被告甲○○於本
    院審理時亦陳稱：在案發前1 星期，我有帶戊○○與己○○
    認識，是要介紹戊○○賣廢鐵給己○○等語（見本院卷第17
    8 頁）；復於偵查中供述：我與戊○○交情一般，不是很熟
    等語（見23309 號卷第58頁）。則被告甲○○、戊○○於本
    件案發前即曾向己○○探詢出售廢鐵予己○○之可能性一節
    ，殆可認定。又被告甲○○與戊○○係在被告甲○○1 杜姓
    友人之工廠結識，被告甲○○斯時並不知悉戊○○從事何業
    之情，亦據被告甲○○供陳在卷（見原審卷第230 頁）；參
    以被告甲○○前揭所述，伊與戊○○交情一般等語，則衡情
    被告甲○○與戊○○間並非情誼深厚，乃被告甲○○不僅於
    本件案發前即帶同戊○○向己○○探詢出售廢鐵之事宜，而
    戊○○復於與丁○○、乙○○強押丙○○得逞後未久，即於
    尚屬一般人不願他人打擾之休憩沈睡時段（即該日凌晨3時7
    分19秒），與情誼並非深厚之甲○○互有聯繫，甲○○並願
    於該深夜時分，特地駕車帶領戊○○前往己○○之鐵工廠，
    若謂渠2 人間就強取丙○○載運之鋼材無一定之謀議，誠然
    悖諸常理。
  3.再被告甲○○當天凌晨於搭載被告戊○○至路竹交流道與丁○○、乙○○會合後，復自行駕車至己○○鐵工廠，斯時被
    告戊○○、丁○○、乙○○亦同至現場之情，業經被告甲○○於原審供稱：戊○○叫我載他到交流道，說讓他在那裡下
    車後，我就自己回去了，並沒有帶人去鐵工廠。當天凌晨4
    、5 點時載戊○○去路竹交流道，回到鐵工廠大約早上6 、
    7 點。之後因為我8 點要去買貨，我怕回去會吵到我老婆，
    就在己○○那裡泡茶，我的車子停在鐵工廠旁邊，我要離開
    時，又看到戊○○，我不知道戊○○如何回到鐵工廠的等語
    （見原審卷第277 至278 頁）；參酌乙○○於原審陳述：後
    來過一會兒，戊○○打電話給丁○○說曳引車壞了，叫我們
    去載戊○○，我們就開到高速公路下去載戊○○，當時有無
    其他人沒有注意看不清楚，戊○○上車後，就帶我去1 間破
    屋，下車就看到1 個胖的人就是甲○○、一個瘦的人不認得
    ，然後叫我將鐵吊下來，吊完之後，戊○○要請人修車，我
    們3 個人與丙○○上車去旅社了等語（見原審卷第79頁），
    而堪認定。查被告甲○○於案發當天凌晨帶領被告戊○○至
    己○○之鐵工廠，嗣搭載被告戊○○至路竹交流道與丁○○
    、乙○○會合後，復自行駕車至己○○鐵工廠，斯時被告戊○○、丁○○、乙○○亦同至現場，既係一客觀存在之事實
    ，乃被告甲○○初於偵查中否認曾於是日凌晨與己○○見過
    面，亦未曾到過該鐵工廠（見23309 號卷第58頁）；於原審
    審理時，又否認其於搭載被告戊○○至路竹交流道與丁○○
    、乙○○等人會合後，曾再度回至己○○鐵工廠等事實，其
    用意為何，實啟人疑竇。況且，如被告甲○○確實不知戊○○強押丙○○並取走前開鋼材之實情，則衡諸常理，被告戊○○實無求助交情普通之甲○○帶路至己○○之鐵工廠，復
    請求其搭載至路竹交流道與丁○○、乙○○會合，而增加曝
    露其與丁○○、乙○○犯行風險之可能，是被告甲○○確然
    早已知悉告戊○○所欲為犯行，堪可認定。
  4.被害人丙○○載運之前開鋼材，嗣係經己○○聯絡並自行僱
    車將之載運寄放至東隆公司工廠之情，業經證人己○○於警
    詢、偵查證陳明確（見警卷第23至24頁、第13275 號卷第80
    頁），並據證人即東隆公司負責人賴欽麃、外務員李高來證
    述綦詳（見警卷第26至28頁、第30至32頁，13275 號卷第54
    頁、第55至56頁、第65至68頁）。衡情己○○就本案涉入之
    程度顯然非輕，則若被告戊○○欲脫卸己責而誣指他人，依
    諸常理，己○○應係其誣指之最佳對象，乃戊○○於與被告
    甲○○毫無任何嫌隙之情況下，竟一再指稱該批鋼材係甲○○欲予出售，甚且於邀同乙○○前往強押丙○○時，亦係以
    「阿林仔」（即被告甲○○，此業經甲○○自陳在卷，見23
    309 號卷第59頁）之妻與人有染，欲代「阿林仔」押人以供
    指認為由，若謂被告甲○○與本案完全無涉，純係被告戊○○虛言誣指，實難令人信為真實。
  5.被告戊○○就欲強押丙○○之理由，其於告知被告丁○○謂
    ：丙○○積欠其100 餘萬元（此業經被告丁○○於偵查中證
    陳在卷，見13274 號卷第34至35頁、23309 號卷第105 頁）
    ；而告知被告乙○○之理由則謂：欲幫綽號「阿林仔」（「
    林仔」）之友人抓姦夫（亦經被告乙○○迭於警詢、偵查、
    原審供陳甚明，見警卷第18頁、14884 號卷第13頁、2330 9
    號卷第123 頁、原審卷第37頁），而就何以強押丙○○之理
    由，對被告丁○○、乙○○所述顯然不一。是以，如被告戊○○斯時邀約丁○○、乙○○強押丙○○之目的確在供被告
    甲○○指認是否姦夫，則其實無隱瞞被告丁○○之必要，故
    顯見被告戊○○斯時不論係告知丁○○欲押人討債，抑係告
    知乙○○欲為友人抓姦夫，應均係意在誆騙丁○○、乙○○
    與其共同強押丙○○，而達其得順利取得丙○○車上貨物之
    目的無訛。
  6.又據證人己○○於警詢供稱：97年5 月5 日4 時30分許，有
    1 不詳男子駕駛營業曳引車載運乙批鋼鐵到我工廠時，撞到
    工廠圍牆把我驚醒，我出去查看時，該名駕車男子即詢問我
    是否要購買曳引車所載運的鋼材，我跟該名男子表示沒有那
    麼多錢購買，他就自行用我工廠內的天車（吊臂）把該批鋼
    材卸下放在我的工廠內。當時我向該名男子表示沒有那麼多
    錢可以買，但是可以替他轉賣，轉賣後再予結算所得及我的
    佣金金額等語（見警卷第23頁）；復於原審供陳：案發當日
    凌晨約3 、4 時許，曾見3 人在鐵工廠將其工廠內之天車撞
    壞，伊只認識被告甲○○介紹要將贓物賣給伊等語（見原審
    卷第78頁）。揆諸當日載運鋼材撞擊己○○鐵工廠圍籬之人
    即係被告戊○○，有如前述，則是日曾就出售鋼材之事而與
    己○○討論者，被告甲○○及戊○○均有之，殆無疑義。是
    證人己○○嗣於原審改稱：是戊○○載鐵要賣給我的，當天
    甲○○是8 點多才到我那裡，他沒做什麼事等語，應係事後
    迴護被告甲○○之詞，自無足採之而為被告甲○○有利之認
    定。
  (四)被告丁○○固坦承有自丙○○之皮包內拿取1,000 元支付高
    速公路過路費之事實，惟則執上揭情詞置辯。然觀之被告丁○○就是否經丙○○之同意而拿取該1,000 元，其初於偵查
    中陳稱：「（問：是否向丙○○拿1,000 元付高速公路過路
    費？）有，我跟他說我身上沒有錢，有無幾十元借我付過路
    費，他說他只有整鈔，我說好我向你借，後來再還，他就答
    應了。」等語（見23309 號卷第106 至107 頁）。核與其於
    於原審陳稱：因我身上沒錢，沒辦法付過路費，我就問被害
    人有無零錢，被害人說沒有，我轉頭之際就看到皮包，我就
    把皮包撿起來，並拿皮包的1,000 元去買1 本的過路費，找
    了500 多元，當時我有跟被害人說，等戊○○回來時，就把
    錢還給你，被害人說好」等語（見原審卷第139 頁），已有
    不符。復與其於本院供陳：1,000 元是我在後座撿到1 個皮
    包，我也有問丙○○說皮包是否是他的，他說不是，我以為
    是戊○○的，我就從裡面拿1,000 元等語（見本院卷第93頁
    ），更有歧異，是自難遽認被告丁○○所辯，係經丙○○同
    意始拿取該1,000 元，或其並不知該1,000 元係丙○○所有
    等語為真。
  (五)被告丁○○拿取丙○○所有之上開1,000 元，雖未經丙○○
    同意，有如上述，然本院審酌丙○○就其所有之該1,000 元
    ，係何時遭被告丁○○拿走乙節，其初於警詢陳稱：後來歹
    徒先去買早餐並說要將我載到汽車旅館，進入汽車旅館後，
    就將捆綁我雙手的白色童軍繩解下，叫我吃早餐。當我吃完
    早餐後，又將我雙手綁起來，其中1 名歹徒對我說，要叫他
    的老大來指認我是不是和他老大女朋友在一起的那一個，如
    不是我，他要包1 個紅包給我，賠償我本日的運費看多少，
    我問他們我的車子及貨物，歹徒說車子會還我，我再問他那
    貨物呢？另1 名歹徒說貨會還我，之後其中兩名歹徒要出去
    時問我身上是否有零錢，我說沒有零錢，該歹徒又問我的皮
    包內有沒有，我說我只有1,000 元，該名歹徒便將1,000 元
    拿走後就出去了，出去前叫另1 名歹徒看住我，我等到看守
    我的歹徒睡著後，我就用房間內的電話打110 報案，後來警
    方就至現場將我救出等語（見警卷第35至36頁），係指訴其
    所有之1,000 元係在假期汽車旅館遭被告等人取走。然其於
    原審則陳述：「（問：有無問你身上有無財物或叫你拿錢出
    來？）沒有。只有過收費站時，因為他們沒有錢給過路費，
    他們問我有沒有錢，我說我剩下1,000 元，我就拿給他。（
    問：你為何願意拿給他？）應該是他拿的，因為我手被綁起
    來。」等語（見原審卷第214 頁），係指訴該1,000 元係被
    告等人在高速公路時於車上時所取走，前後所述已有不一。
    參以證人丙○○於原審復證稱：當天伊被押時，因為眼睛被
    毛巾、膠帶矇住，所以看不見，手也被綑綁起來，只有到旅
    館後，因伊一直掙脫，所以手有點鬆綁，歹徒還有將毛巾拉
    開讓伊吃早餐，其他時間，伊的眼睛被矇著等語（見原審卷
    第212 頁），則顯然被害人丙○○於被告丁○○取走其所有
    之1,000 元時，因其眼睛業經矇住，而並不知該事，事後脫
    困後，知悉其所有之錢財不見，始為前開先後不一之陳述，
    殆可認定。而被告丁○○既係利用丙○○眼睛被矇住，而無
    法知覺外界情事之情形而取走丙○○之1,000 元，其於行為
    時自有竊盜之犯意，自堪認定。
  (六)綜上，被告甲○○、戊○○、丁○○前揭所辯，應係事後圖
    卸之詞，並無足採。本件事證明確，渠3 人與被告乙○○上
    述犯行，洵堪認定。
二、查扣案之玩具手槍、西瓜刀分屬堅硬之固體或鐵製品，客觀
    自足以對人之生命、身體構成威脅，自為兇器無訛。被告甲○○、戊○○合意後，推由戊○○與無強盜犯意之丁○○、
    乙○○持該等兇器強押被害人丙○○後，而使得被告甲○○
    、戊○○得以取得丙○○載運之鋼材，則核被告甲○○、戊○○所為，均係犯刑法第330 條第1 項之攜帶兇器強盜罪。
    而被告丁○○、乙○○強押丙○○並剝奪其行動自由，核渠
    2 人此部分所為，均係犯刑法第302 條第1 項之妨害自由罪
    。又「攜帶兇器竊盜，祇須行竊時攜帶具有危險性之兇器為
    已足，並不以攜帶之初有行兇之意圖為必要。」最高法院62
    年度臺上字第2489號判例可資參照。被告丁○○雖係乘丙○○不知之際而取走其1,000 元，惟斯時其既攜帶有玩具手槍
    及西瓜刀等兇器，有如前述，則揆諸前開最高法院判例意旨
    所示，其此部分所為，自應論以刑法第321 條第1 項第3 款
    之攜帶兇器竊盜罪。又被告戊○○等人強押丙○○之目的，
    在於強盜丙○○所載運之鋼材，前已述及，是堪認被告甲○○、戊○○妨害丙○○行動自由之行為，應屬其實施強盜行
    為之強暴手段，自不另予論罪，公訴意旨認此二者應予分論
    併罰，尚有未合。被告甲○○、戊○○就上揭強盜犯行，有
    犯意聯絡及行為分擔，應論以共同正犯。另按，共同實施犯
    罪行為之人，在合同意思範圍內，相互利用他人之行為，以
    達其犯罪之目的，原不必每一階段均參與，祇須分擔犯罪行
    為之一部，即應對於全部所發生之結果共同負責。且共同正
    犯之意思聯絡，原不以數人間直接發生者為限，即有間接之
    聯絡者，亦包括在內，如甲分別邀約乙、丙犯罪，雖乙、丙
    間彼此並無直接之聯絡，亦無礙於其為共同正犯之成立（最
    高法院92年度臺上字第5407號、94年度臺上字第5480號判決
    意旨參照）。本件下手強押丙○○者雖僅被告戊○○、丁○○、乙○○3 人，而被告丁○○、乙○○並不知被告甲○○
    實則亦參與該犯行，然被告戊○○、丁○○、乙○○就妨害
    丙○○自由之犯行既有犯意聯絡及行為分擔，而被告甲○○
    就之與被告戊○○復有犯意聯絡，則參考最高法院上揭判決
    意旨所示，就此部分犯行，自均應論其4 人為共同正犯（起
    訴書雖認被告甲○○就此部分係屬教唆犯，然此業經公訴檢
    察官於原審審理時予以更正，見原審卷第78、137 頁）。公
    訴意旨雖認被告甲○○、戊○○所為係犯結夥3 人攜帶兇器
    強盜罪，惟實則被告丁○○、乙○○2 人並不知被告甲○○
    、戊○○之強盜犯意，前已述及，是自難將其2 人算入結夥
    3 人之內，是公訴意旨此部分所認，自有未恰。另原審公訴
    檢察官就被告丁○○取走丙○○所有之1,000 元部分，雖認
    其所為係犯刑法第328 條第1 項之強盜罪（起訴書原認被告
    丁○○此部分所為，係犯刑法第320 條第1 項之竊盜罪，惟
    經公訴檢察官於原審審理時更正為係犯刑法第328 條第1 項
    之強盜罪，見原審卷第78、137 頁），而有未恰，惟此二者
    社會基本事實既屬同一，自應由本院變更起訴法條而予審理
    。被告丁○○所犯妨害自由及攜帶兇器竊盜罪行，犯意各別
    、行為互殊，應予分論併罰。再被告戊○○、丁○○、乙○○各有如事實欄所載之前科事實，有臺灣高等法院被告前案
    紀錄表在卷可按，渠3 人於有期徒刑執行完畢後5 年內，均
    故意再犯本件有期徒刑以上之前開各罪，皆為累犯，各應依
    刑法第47 條 第1 項之規定加重其刑。
三、原審認被告4 人前開所犯罪行，事證明確，因而予以論科，
    固非無見。惟查：(一)被告丁○○就取走丙○○所有之1,000
    元部分，所為係犯刑法第321 條第1 項第3 款之攜帶兇器竊
    盜罪，乃原判決認係犯刑法第325 條第1 項之搶奪罪，尚屬
    有誤。(二)就妨害丙○○自由部分，被告4 人均應論以共同正
    犯，前已述及，原判決就此犯行，僅於被告丁○○、乙○○
    間論以共同正犯，誠有未恰。(三)被告丁○○並無強盜罪行（
    詳後述），惟原判決於理由內認被告丁○○所犯之妨害自由
    罪，應與強盜罪分論併罰，且就主文諭知之搶奪罪則恝之未
    論（見原判決第15頁第8 、9 行所載），同有未恰。(四)又按
    刑事審判之範圍應與訴之範圍互相一致，檢察官就被告之全
    部犯罪事實，以實質上或裁判上一罪起訴者，因其刑罰權單
    一，在審判上為一不可分割之單一訴訟客體，法院應就全部
    事實予以合一審判，並以一判決終結之；是檢察官如以實體
    上一罪或裁判上一罪起訴，經法院審理結果，認定一部分犯
    罪事實已經證明，而他部分事實不能證明犯罪，法院即應就
    犯罪已經證明部分，於裁判書之主文予以宣示，就犯罪不能
    證明部分，僅於裁判書之理由欄內說明不另為無罪之諭知即
    可，不必就該不成立犯罪部分，另為無罪之諭知，以合於一
    個請求（即一訴）一個主文之原則（最高法院96年度臺非字
    第208 號判決參照）。查公訴意旨認被告丁○○、乙○○妨
    害丙○○自由之犯行，係渠等強盜行為之一部分，為實質上
    一罪，則揆諸前揭判決意旨，於原判決認定被告丁○○、乙○○不能證明有強盜犯行時，僅於判決書之理由欄內說明不
    另為無罪之諭知即可，然原判決竟於被告丁○○、乙○○被
    訴強盜部分，另為無罪之諭知，容有違誤。檢察官上訴意旨
    主張被告丁○○、乙○○有強盜丙○○載運鋼材之犯行，且
    被告丁○○就取走丙○○所有之1,000 部分，應係觸犯刑法
    第328 條第1 項之強盜罪；被告甲○○上訴意旨否認犯罪；
    被告戊○○上訴意旨否認有強盜犯行，並均執詞指摘原判決
    不當，雖均無理由，然原判決既有上開可議之處，自仍應由
    本院將原判決予以撤銷改判。爰審酌被告甲○○、戊○○均
    值壯年，不思依憑己力賺取所需，竟以妨害丙○○自由之強
    暴手段，強盜丙○○為他人載運之價值高達100 餘萬元之鋼
    材，所為誠然非是。被告甲○○犯後就所為犯行，又均矢口
    否認，被告戊○○雖坦承妨害自由之犯行，惟仍否認強盜犯
    行，而均難認渠2 人有真切悔悟之心。至被告丁○○、乙○○雖係誤信戊○○之言，始強押丙○○妨害其自由，惟由渠
    等所為，堪認顯然漠視他人之人身自由，惟念其2 人犯後坦
    承此部分之犯行，且與被告戊○○均無凌虐丙○○之行為。
    復斟酌被告丁○○竊取丙○○之錢財僅1,000 元，尚非鉅大
    ，且被告甲○○、戊○○所強盜之上揭鋼材業經追回並由丙○○領回（此有贓物認領保管單在卷，見警卷第69頁），尚
    未造成所有人春雨公司或丙○○之實際損失等一切情狀，分
    別就被告甲○○、戊○○強盜部分，各處有期徒刑8 年、8
    年4 月；就被告丁○○、乙○○妨害自由部分，各處有期徒
    刑1 年4 月；就被告丁○○竊盜部分，量處有期徒刑7 月，
    並就被告丁○○部分定其應執行刑為有期徒刑1 年9 月。扣
    案之玩具手槍1 把、西瓜刀1 支、膠帶1 捲、童軍繩4 條及
    毛巾1 條，均係供被告4 人犯強盜及妨害自由罪所用之物，
    且均為共犯戊○○所有（此業據戊○○供承在卷，見原審卷
    第208 頁），自應依刑法第38條第1 項第2 款之規定，於被
    告4 人強盜及妨害自由罪行項下併予宣告沒收。至該用以強
    押被害人丙○○之車牌號碼PY-6795 號自用小客車，雖係被
    告戊○○所有（此業經被告戊○○供陳在卷，見1883號卷第
    44頁），而供被告4 人犯強盜及妨害自由罪所用之物，然既
    經戊○○將之出售予汽車解體工廠（此亦經被告戊○○供陳
    在卷，見1883號卷第44頁），堪認業已滅失，自毋庸再於各
    相關罪行項下予宣告沒收。而上開扣案之玩具手槍及西瓜刀
    ，雖係被告丁○○竊盜時所攜帶之兇器，有如前述，然該等
    物品既非丁○○所有，自不於丁○○竊盜罪行項下予以宣告
    沒收，附此敘明。
四、不另為無罪諭知部分：
  (一)公訴意旨另以：被告丁○○、乙○○見丙○○所駕駛之前開
    聯結車上所載運之鋼材價值不斐，乃起覬覦之意，與被告戊○○共同基於不法所有意圖及強盜之犯意，駕車尾隨並以如
    上所述之強暴方法，至使丙○○不能抗拒而取得該批鋼材，
    因認被告丁○○、乙○○此部分所為，均涉犯刑法第330 條
    之第1 項之結夥3 人、攜帶兇器強盜罪嫌等語。
  (二)訊據被告丁○○、乙○○堅決否認有何強盜犯行，均辯稱：
    渠等當天是應戊○○之邀前往押人，並沒有要強盜丙○○車
    上鋼材的意思，而且事後戊○○他們如何處理該批鋼材，渠
    2 人亦不知情等語。經查：
  1.被告戊○○告知乙○○前往強押丙○○之理由係欲幫綽號「
    阿林仔」（「林仔」）之友人抓姦夫，前已述及。而於丙○○遭拘禁於假期汽車旅館期間，確有1 名歹徒向丙○○表示
    ，要請其老大來指認丙○○是否即係與該老大女友在一起之
    人，如非丙○○，將包個紅包給丙○○之情，亦據證人丙○○於警詢證述甚明（見警卷第35頁），是堪認被告乙○○辯
    稱：斯時與戊○○共同前往強押丙○○，僅意在抓姦夫以供
    指認等語，應非子虛。
  2.被告戊○○、丁○○、乙○○當天強押丙○○後，即由戊○○單獨駕駛丙○○之聯結車前往臺南臺1 線省道附近之臺糖
    量販店與被告甲○○會合，被告丁○○、乙○○則駕駛自用
    小客車搭載丙○○於高速公路上閒晃，之後再由甲○○駕車
    搭載戊○○至路竹交流道與丁○○、乙○○等人會合之情，
    前已述及。參酌證人丙○○於偵查中結證稱：歹徒將我推入
    該2 門的自小客車後座，在他們車上時我問他們要帶我去何
    處，他們說要帶我去苗栗，我估計對方只有2 人上車，因為
    後座沒有坐人。接著車子行駛很久，我聽到有鳥叫聲及工廠
    機械運作聲，我判斷應該是早上，並在該處停車，其中1 人
    問我，我貨車的連結器如何打開，連結器要打開，板檯與車
    頭才能分開，我跟他們說有時會卡住分不開，他們說我如果
    不告訴他們如何處理，我的車子會壞掉，但後來他們就自己
    去處理不再問我等語（見13274 號卷第27至28頁），應足認
    被告丁○○、乙○○陳稱：當天抓到丙○○後，戊○○說要
    將貨開去放，叫渠2 人先去繞一繞，後來才打電話告知聯結
    車損壞，要渠等載丙○○過去看看有無辦法修復等語，應屬
    可採。而衡諸常情，如被告丁○○、乙○○伊始即與被告戊○○及甲○○有共同強盜丙○○之犯意聯絡，渠等就如何處
    置丙○○應有一定之計劃，自無發生戊○○單獨1 人駕駛載
    有鋼材之聯結車離開，而要丁○○、乙○○2 人搭載丙○○
    於高速公路上閒晃之可能，是由此益徵被告丁○○、乙○○
    辯稱渠等並無強盜丙○○之犯意等語，應屬可採。
  3.被告乙○○雖自陳被帶至己○○之鐵工廠時，曾協助修理聯
    結車，嗣且協助卸吊鋼材等情。然丙○○所有之前開聯結車
    ，因戊○○駕駛撞擊己○○鐵工廠圍籬而致損壞之情，業經
    被告戊○○迭次陳明在卷；核與證人即協興汽車修配廠負責
    人曾育言、證人即拖板車停車場人員曾泰翔、證人即拖車場
    司機李振記等人證述：該聯結車確因損壞，而經被告戊○○
    、乙○○委託冠福拖吊有限公司之拖吊車，將之拖吊至協興
    汽車修配廠修理等情，互相吻合，是該聯結車斯時確有因損
    壞而無法動作之情，堪可認定。又被告乙○○對汽車修護略
    有概念之情，亦經被告乙○○陳明在卷（見原審卷第372 至
    373 頁）。被害人丙○○所有之前開聯結車斯時既確有損壞
    情事，有如上述，則被告戊○○惟恐強盜犯行為人知悉，乃
    先聯絡略懂汽車修護，且與之共同強押丙○○之表弟乙○○
    到場協助修復未果，再將重達29.69 公噸之鋼材卸下，以利
    聯結車之拖吊送修，尚無違諸常情之處。是自難憑據被告乙○○有協助修理聯結車，嗣且協助卸吊鋼材之行為，即為其
    與被告戊○○、甲○○必有強盜犯行之犯意聯絡或行為分擔
    之認定。
  4.綜上，被告丁○○、乙○○辯稱渠2 人並無強盜丙○○載運
    鋼材之犯意等語，既非無可採，而本院復查無其他積極證據
    ，足以證明被告丁○○、乙○○確有上述強盜犯行，渠2 人
    此部分之犯罪自屬不能證明，本應為其2 人此部分無罪之諭
    知，然因檢察官認此部分與前開經論罪科刑之妨害自由罪行
    ，係屬單純一罪之關係，自不另為無罪之諭知。
五、被告乙○○經合法傳喚，無正當理由不到庭，爰不待其陳述
    ，逕行判決。
據上論結，爰依刑事訴訟法第371 條、第369 條第1 項前段、第
364 條，第299 條第1 項前段、第300 條，刑法28條、第302 條
第1 項、第330 條第1 項、第321 條第1 項第3 款、第47條第1
項前段、第38條第1 項第2 款、第51條第5 款，刑法施行法第1
條之1 ，判決如主文。
本案經檢察官張金塗到庭執行職務。
中    華    民    國    98    年    8     月    7     日
                  刑事第一庭    審判長法  官   翁慶珍
                                      法  官   莊崑山
                                      法  官   徐美麗
以上正本證明與原本無異。
被告甲○○、戊○○、乙○○部分，及被告丁○○妨害自由部分
，檢察官及被告4 人如不服本判決應於收受本判決後10日內向本
院提出上訴書狀，其未敘述上訴理由者，並得於提起上訴後10日
內向本院補提理由書狀（均須按他造當事人之人數附繕本）「切
勿逕送上級法院」。
被告丁○○竊盜部分，檢察官得上訴，被告丁○○不得上訴。
中    華    民    國    98    年    8     月    7     日
                                      書記官   賴梅琴
附錄本判決論罪科刑法條：
《刑法第302條》
私行拘禁或以其他非法方法，剝奪人之行動自由者，處5 年以下
有期徒刑、拘役或3 百元以下罰金。
因而致人於死者，處無期徒刑或7 年以上有期徒刑，致重傷者，
處3 年以上10年以下有期徒刑。
第 1 項之未遂犯罰之。
《刑法第321條》
犯竊盜罪而有左列情形之一者，處6 月以上、5 年以下有期徒刑
：
一、於夜間侵入住宅或有人居住之建築物、船艦或隱匿其內而犯
    之者。
二、毀越門扇、牆垣或其他安全設備而犯之者。
三、攜帶兇器而犯之者。
四、結夥三人以上而犯之者。
五、乘火災、水災或其他災害之際而犯之者。
六、在車站或埠頭而犯之者。
前項之未遂犯罰之。
《刑法第330條》
犯強盜罪而有第321 條第1 項各款情形之一者，處7 年以上有期
徒刑。
前項之未遂犯罰之。


司法院資訊處製作；財團法人民間司法改革基金會備份。
